ACORDAO-COMPLETO-2543344

ACÓRDÃO 1714/2022 ATA 29/2022 - PLENÁRIO

VISTOS, relatados e discutidos estes autos nos quais se analisam embargos de declaração opostos pela Fundação Universidade de Brasília em face do Acórdão 1357/2022-TCU-Plenário, por meio do qual esta Corte de Contas reviu de ofício os registros tácitos declarados por meio do Acórdão 8878/2021-TCU-Primeira Câmara;
ACORDAM os Ministros do Tribunal de Contas da União, reunidos em Sessão do Plenário, diante das razões expostas pelo Relator, em:
9.1. conhecer dos presentes embargos de declaração, com fundamento nos arts. 32, inciso II, e 34 da Lei 8.443/1992, para prestar os esclarecimentos constantes do voto que fundamenta o presente acórdão;
9.2. dar ciência desta decisão à Fundação Universidade de Brasília.

Embargos de declaração opostos pela Fundação Universidade de Brasília em face de decisão que considerou ilegal ato de concessão de aposentadoria emitido pelo órgão embargante.

Fundação Universidade de Brasília.

3. Interessados/Responsáveis/Recorrentes:
3.1. Interessados: Antônia Alice de Araújo Porto (XXX.095.904-XX); Antônio Albertino Sobrinho (XXX.436.271-XX); Antônio Alberto Nepomuceno (XXX.472.691-XX); Antônio Cândido Ribeiro (XXX.477.241-XX).
3.2. Embargante: Fundação Universidade de Brasília.

13.1. Ministros presentes: Bruno Dantas (na Presidência), Walton Alencar Rodrigues, Benjamin Zymler, Augusto Nardes, Vital do Rêgo (Relator) e Jorge Oliveira.
13.2. Ministro-Substituto convocado: Augusto Sherman Cavalcanti.
13.3. Ministro-Substituto presente: Marcos Bemquerer Costa.

ACORDAO-COMPLETO-2557701

Acórdão de Relação 2580/2022 - Plenário

Acórdão de Relação

VITAL DO RÊGO

Ministro Vital do Rêgo.

Trata-se de embargos de declaração opostos pela Fundação Universidade de Brasília em face do Acórdão 1357/2022-TCU-Plenário, por meio do qual esta Corte de Contas reviu de ofício os registros tácitos declarados por meio do Acórdão 8878/2021-TCU-Primeira Câmara. 
2.	Em seu apelo recursal, juntado na peça 49, em 5/7/2022, a embargante sustenta, no essencial, o que segue:
 (...) 
MÉRITO RECURSAL: CONTRADIÇÃO DO Acórdão 1357/2022-TCU-Plenário
 O Acórdão 1357/2022-TCU-Plenário possui contradição entre suas determinações e voto do eminente ministro relator. No item 9.2.1. do acórdão há a seguinte determinação à FUB:
9.2.1. corrija, no prazo de 15 (quinze) dias, contado a partir da ciência desta deliberação, sob pena de responsabilidade solidária da autoridade administrativa omissa, o valor da rubrica "10289 DECISAO JUDICIAL N TRAN JUG AP", alusiva à URP de fevereiro de 1989, paga aos interessados, restabelecendo os valores verificados nas datas em que as respectivas decisões liminares que asseguraram a irredutibilidade da rubrica foram proferidas;
Verifica-se, portanto, que, no caso concreto, o Tribunal decidiu que a Universidade deveria corrigir os valores pagos a título de URP aos interessados, reestabelecendo os valores correspondentes às datas de concessão das decisões liminares: a) MS 26.156, impetrado pelo Sindicato Nacional dos Docentes das Instituições de Ensino Superior, 14/11/2006 e b) MS 28.829, impetrado pelo Sindicato dos Trabalhadores da Fundação Universidade de Brasília, 16/09/2010.
Na fundamentação de seu voto o eminente relator assim se posicionou:
Registro minha concordância integral com a proposta formulada pela unidade técnica, aquiescida pela manifestação do MPTCU, razão pela qual acolho os pareceres precedentes por seus próprios fundamentos, valendo-me, para tanto, da técnica da motivação per relationem, nos termos do art. 2º, § 3º, do Decreto 9.830, de 10 de junho de 2019, sem prejuízo de tecer os comentários a seguir.
 (...) 
12. É entendimento pacífico neste Tribunal que os pagamentos dos percentuais relativos a planos econômicos, como no caso em análise, não se incorporam indefinidamente aos proventos em decorrência de sua natureza de antecipação salarial, sendo devidos somente até a reposição das perdas salariais havidas até então, o que ocorre na primeira data-base seguinte àquela que serviu de referência ao julgado. Observo que é nesse sentido, também, o entendimento majoritário do Supremo Tribunal Federal (STF) acerca do assunto, a exemplo do decidido no âmbito do MS 25.678.
13. A despeito de tal fato, destaco que os ex-servidores interessados nos autos são beneficiários diretos das decisões liminares concedidas nos autos dos Mandados de Segurança 28.819, impetrado pelo Sindicato dos Trabalhadores da Fundação Universidade de Brasília - Sintfub/DF, e 26.156, impetrado pelo Sindicato Nacional dos Docentes das Instituições de Ensino Superior - Andes. Referidas decisões impedem este Tribunal de determinar qualquer medida tendente a suprimir a rubrica questionada enquanto as mencionadas ações não forem julgadas no mérito (...) 
14. Assim, em decorrência da URP, cabe a esta Corte de Contas considerar ilegais as concessões em comento, condicionando a supressão da rubrica às decisões finais de mérito que vierem a ser proferidas nos autos dos Mandados de Segurança 28.819 e 26.156, que tramitam no âmbito do Supremo Tribunal Federal.
15. Não obstante, verifico, que as referidas medidas liminares deferidas pelo STF asseguraram aos servidores substituídos, até o julgamento do mérito do mandamus, tão somente a manutenção do valor percebido a título de URP/1989. Com isso, restou garantido a cada servidor substituído o direito de conservar em sua remuneração o quantum percebido em decorrência da URP, nas respectivas datas das concessões das medidas liminares.
16. Nos casos dos autos, verifico que a Fundação Universidade de Brasília extrapolou os limites das liminares deferidas pela Ministra Cármen Lúcia, elevando substancialmente o valor da parcela sub judice. É que os administradores da fundação continuaram a pagar a vantagem sob a forma de percentual (26,05%) incidente sobre as demais rubricas integrantes da remuneração do inativo. (...) 
18. Portanto, embora não se possa determinar a supressão da URP/1989, em face das liminares concedidas pelo STF nos mandados de segurança mencionados, deve ser determinado à Universidade de Brasília que proceda à imediata correção do valor da parcela, restabelecendo o quantum devido a cada servidor na data da prolação das liminares que os amparam.
19. Em conclusão, entendo que os registros tácitos que alcançaram as concessões em epígrafe devem ser revistos de ofício, para tornar ilegais os atos de aposentadoria emitidos pela Universidade de Brasília em favor dos interessados.
No entanto, em sua manifestação técnica - a qual supostamente o acórdão vergastado estaria em "concordância integral", a Sefip apresentou a seguinte conclusão, para cada um dos interessados:
18. Diante disso, cabe proposta de ilegalidade do ato, mediante a revisão de ofício do Acórdão 8878/2021-TCU-Primeira Câmara, e determinação à UNB para que observe as providências determinadas no Acórdão 561/2017-TCU-Plenário, relatado pelo Ministro Benjamin Zymler.
Nesse sentido, cumpre salientar que essa E. Corte de Contas, em sede de Relatório de Inspeção, no âmbito do Processo nº Processo 011.205/2009-0, proferiu o Acórdão 2355/2016-TCU-Plenário, relatado pelo eminente ministro Benjamin Zymler, que adotou medida cautelar para determinar à FUB que mantivesse os valores pagos a título de URP aos beneficiários dos MS 26156 e MS 28819 nos patamares existentes antes do advento da Lei 13.325/2016. Senão vejamos:
ACORDAM os Ministros do Tribunal de Contas da União, reunidos em sessão do Plenário, diante das razões expostas pelo relator e com fundamento no art. 45 da Lei 8.443/1992 c/c art. 276 do Regimento Interno deste Tribunal, em:
9.1. levantar o sobrestamento do presente processo, com fundamento no § 3º do art. 47 da Resolução TCU 259/2014;
9.2. adotar medida cautelar para determinar à Fundação Universidade de Brasília que mantenha os valores pagos a título de URP aos beneficiários dos MS 26156 e MS 28819 nos patamares existentes antes do advento da Lei 13.325/2016;
9.3. promover a oitiva da Fundação Universidade de Brasília para que apresente, no prazo de quinze dias:
9.3.1. as razões que entender cabíveis no tocante à incidência da URP de 26,05% sobreas novas estruturas remuneratórias dos servidores dos quadros dessa instituição de ensino, com fundamento no §3º do art. 276 do Regimento Interno;
9.3.2. justificativa para a não-utilização do Sistema de Cadastro de Ações Judiciais para o pagamento da URP de 26,05%, com fundamento no inciso IV do art. 250 do Regimento Interno/TCU;
9.4. determinar à Secretaria de Fiscalização de Pessoal que, no prazo de trinta dias, a contar da presente sessão, realize levantamento no sistema Siape para identificar se, além da Fundação Universidade de Brasília, outras instituições federais de ensino incorrem nas práticas questionadas neste processo e, caso necessário, autue as devidas representações;
9.5. encaminhar cópia deste acórdão, bem como do relatório e voto que o fundamentam, à Ministra Cármen Lúcia, Presidente do Supremo Tribunal Federal e relatora dos MS 26156 e MS 28819, e ao Ministro que vier eventualmente a sucedê-la na relatoria desses processos.
Em sua fundamentação, o eminente relator daquele acórdão assim jus ficou a necessidade da medida cautelar:
27. Assim sendo, entendo que a FUB extrapolou o conteúdo das decisões judiciais do STF ao transformar a vantagem da URP, então paga sob a forma de VPNI, no percentual de 26,05%, que vem incidindo sobre todas as estruturas remuneratórias fixadas por novas leis.
28. Portanto, seria de acolher a proposta da Sefip.
29. Contudo, considerando que essa situação perdura há alguns anos e para evitar que se alegue indevidamente que esta Corte está decidindo em afronta às liminares concedidas pela Ministra Cármen Lúcia, entendo de prudência que a medida cautelar a ser deferida tenha por objetivo apenas evitar o aumento indevido da vantagem em razão do advento da Lei 13.325/2016, em contrariedade ao Acórdão 2161/2005-TCU-Plenário e sem amparo em decisão judicial.
30. Veja-se que o fundamento das medidas liminares proferidas nos MS 26156 e 28819 foi o de preservar a remuneração então percebida pelos servidores até a decisão de mérito a ser proferida pela Suprema Corte, dado seu caráter alimentar.
31. Assim sendo, em que pese entender que teria sido possível, já em 2006, medida semelhante, de modo a impedir o pagamento de um percentual fixo sobre a remuneração dos servidores, o que implica a possibilidade de aumento nominal dos valores pagos a título de URP, entendo que o periculum in mora decorre da concessão indevida de novo aumento da URP, de molde a aumentar o prejuízo suportado pelo Erário.
32. Já o fumus boni iuri fica evidenciado não apenas pelo fato de existir maciça jurisprudência desta Corte e do Poder Judiciário contra manutenção, nos dias atuais, da URP de 1989, mas, em especial, pela decisão de mérito do MS 25678, proferida monocraticamente pelo relator Ministro Luiz Fux em 4/11/2014 e mantida pela Primeira Turma. (...) 
34. Considerando, pois, que a FUB novamente extrapolou o conteúdo do MS 26156 e aumentou o valor pago a título de URP, fazendo incidir na rubrica o aumento decorrente da Lei 13.325/2016, acolho parcialmente o encaminhamento proposto pela Sefip, com as alterações julgadas pertinentes.
Como se observa, tal medida cautelar foi adotada para evitar a incidência na rubrica da URP de aumento decorrente da Lei nº 13.325/2016. Em seu voto, o relator justificou o entendimento nesse sentido para "evitar que se alegue indevidamente que esta Corte está decidindo em afronta às liminares concedidas pela Ministra Cármen Lúcia". Dessa forma, o valor determinado a ser pago a título de URP é aquele imediatamente anterior à Lei nº 13.325/2016, e não a importância paga em setembro de 2010, quando da concessão da decisão liminar pela Ministra Cármen Lúcia.
 Destaca-se que tal entendimento foi ratificado no Acórdão 561/2017-TCU-Plenário, mencionado explicitamente na manifestação técnica da Sefip constante dos autos. Vejamos suas determinações:
ACORDAM os Ministros do Tribunal de Contas da União, reunidos em sessão do Plenário, diante das razões expostas pelo relator e com fundamento no art. 45 da Lei 8.443/1992 c/c art. 276 do Regimento Interno deste Tribunal, em:
9.1. aplicar às sras. Cláudia Rosana de Araújo Costa e Márcia Abrahão Moura a multa prevista no §1º do art. 58 da Lei 8.443/1992 no valor de R$ 20.000,00 (vinte mil reais) , com fixação do prazo de quinze dias, a contar da notificação, para comprovar, perante o Tribunal (art. 214, inciso III, alínea "a", do Regimento Interno) , o recolhimento da dívida aos cofres do Tesouro Nacional, atualizada monetariamente desde a data deste acórdão até a do efetivo recolhimento, se for paga após o vencimento, na forma da legislação em vigor;
9.2. confirmar a medida cautelar determinada pelo Acórdão 2355/2016-TCU-Plenário e determinar à Fundação Universidade de Brasília que:
9.2.1. corrija os valores atualmente pagos a título de URP aos beneficiários dos MS 26156 e MS 28819 para os patamares existentes antes do advento da Lei 13.325/2016;
9.2.2. exclua a rubrica relativa à URP dos contracheques dos inativos e pensionistas que integravam o polo ativo do MS 25.678, ainda que eventualmente sejam beneficiários dos MS 26156 e MS 28819;
9.2.3. promova, caso não comprovado o tempestivo recolhimento, o desconto integral ou parcelado das multas estipuladas no subitem 9.1 deste Acórdão sobre os vencimentos das responsáveis, observados os limites previstos na legislação pertinente, nos termos do art. 28, inciso I, da Lei 8.443/1992, c/c o art. 219, inciso I, do Regimento Interno do TCU; 9.3. determinar à Secretaria de Fiscalização de Pessoal que monitore o cumprimento das determinações contidas no subitem 9.2;
9.3. encaminhar cópia deste acórdão, bem como do relatório e voto que o fundamentam, à Ministra Cármen Lúcia, Presidente do Supremo Tribunal Federal e relatora dos MS 26156, e ao Ministro Ricardo Lewandowski, atual relator do MS 28819;
9.4. arquivar o presente processo.
 O ministro-relator, Benjamin Zymler, em seu voto, manteve os fundamentos apresentados quando da adoção da medida cautelar.
 Em razão de tais decisões, não modificadas em decisões posteriores do Plenário, a Universidade de Brasília ajustou os valores pagos a título de URP aos beneficiários dos MS 26156 e MS 28819 sendo atualmente fixados nos patamares existentes imediatamente antes do advento da Lei nº 13.325/2016. No O cio nº 0221/2021/UnB, de 30 de abril de 2021, endereçado ao Secretário da Secretaria de Fiscalização de Pessoal do Tribunal de Contas da União, a FUB comunicou formalmente esse Tribunal sobre esse fato.
 Ocorre que a manifestação da Sefip constante dos autos (Peça 39) é datada de 12/08/2020. Trata-se, portanto, de documento anterior ao O cio nº 0221/2021/UnB.
 Nesse contexto, considerando que a proposta de encaminhamento da Sefip, a qual teria a "concordância integral" do relator, era no sentido de que o Tribunal determinasse à UnB para que observasse as providencias constantes do Acórdão 561/2017-TCU-Plenário, relatado pelo Ministro Benjamin Zymler, tem-se que a Universidade vem cumprindo tal orientação, de maneira que os atos de aposentadoria questionados são legais.
 Diante desse cenário, em que o julgado partiu de premissas fáticas e jurídicas equivocadas, vislumbra-se a necessidade de que esse E. Tribunal atribua efeitos infringentes aos presentes embargos de declaração, haja vista a constatação da contradição acima apontada. Tal possibilidade encontra-se expressa no §7º do art. 287 do RITCU:
§ 7º Conferidos efeitos infringentes aos embargos, serão devolvidos os prazos a todos os interessados
 Por todos o exposto, verifica-se estar presente contradição no acórdão vergastado, o que permite a revisão do julgamento dos atos de aposentadoria, de forma a que seja garantidos os princípios da isonomia e da segurança jurídica.
	PEDIDO
	Ante o exposto, a FUB requer que:
a) sejam os presentes embargos de declaração conhecidos, tendo em vista seu cabimento e tempestividade, atribuindo-se efeito suspensivo para cumprimento do acórdão embargado e para interposição dos demais recursos previstos no Regimento Interno dessa Corte de Contas;
b) no mérito, sejam providos os embargos para que, reconhecida a contradição, consubstanciada na adoção de premissa equivocada - desconsiderou a determinação do item 9.2.1 do Acórdão 561/2017-TCU-Plenário, constante da manifestação técnica da Sefip - com atribuição de efeitos infringentes para que seja excluída a determinação 9.2.1 do vergastado Acórdão 1357/2022-TCU-Plenário.
	Eis o Relatório.

José Luís Wagner (OAB/DF 17.183) e outros.

Não atuou.

EMBARGOS DE DECLARAÇÃO OPOSTOS EM FACE DO ACÓRDÃO 1.357/2022-TCU-PLENÁRIO, POR MEIO DO QUAL ESTA CORTE DE CONTAS REVIU DE OFÍCIO OS REGISTROS TÁCITOS DECLARADOS POR MEIO DO ACÓRDÃO 8.878/2021-TCU-1ª CÂMARA. CONTRADIÇÃO ALEGADA CARACTERIZADA SEM, CONTUDO, PRODUZIR EFEITOS INFRINGENTES. CONHECIMENTO. ESCLARECIMENTOS. NOTIFICAÇÃO.

APOSENTADORIA (APOS)

não atuou.

Em análise, embargos de declaração opostos pela Fundação Universidade de Brasília em face do Acórdão 1357/2022-TCU-Plenário, por meio do qual esta Corte de Contas reviu de ofício os registros tácitos declarados por meio do Acórdão 8878/2021-TCU-Primeira Câmara, e considerou ilegais os atos de concessão de aposentadoria emitidos em favor da Sra. Antônia Alice de Araújo Porto e dos Srs. Antônio Albertino Sobrinho, Antônio Alberto Nepomuceno e Antônio Cândido Ribeiro.
Preliminarmente, destaco que a embargante foi cientificada do acórdão embargado em 22/6/2022, consoante se verifica no termo de ciência juntado na peça 48. Com isso, o embargo juntado à peça 49, em 5/7/2022, e protocolizado neste Tribunal em 4/7/2022, encontra-se tempestivo, nos termos do art. 287, § 1º, do Regimento Interno do TCU. 
Em síntese, a embargante sustenta haver contradição no acórdão embargado, nos termos a seguir transcritos:
 (...) 
 O Acórdão 1357/2022-TCU-Plenário possui contradição entre suas determinações e voto do eminente ministro relator. No item 9.2.1. do acórdão há a seguinte determinação à FUB:
9.2.1. corrija, no prazo de 15 (quinze) dias, contado a partir da ciência desta deliberação, sob pena de responsabilidade solidária da autoridade administrativa omissa, o valor da rubrica "10289 DECISAO JUDICIAL N TRAN JUG AP", alusiva à URP de fevereiro de 1989, paga aos interessados, restabelecendo os valores verificados nas datas em que as respectivas decisões liminares que asseguraram a irredutibilidade da rubrica foram proferidas;
Verifica-se, portanto, que, no caso concreto, o Tribunal decidiu que a Universidade deveria corrigir os valores pagos a título de URP aos interessados, reestabelecendo os valores correspondentes às datas de concessão das decisões liminares: a) MS 26.156, impetrado pelo Sindicato Nacional dos Docentes das Instituições de Ensino Superior, 14/11/2006 e b) MS 28.829, impetrado pelo Sindicato dos Trabalhadores da Fundação Universidade de Brasília, 16/09/2010.
Na fundamentação de seu voto o eminente relator assim se posicionou:
Registro minha concordância integral com a proposta formulada pela unidade técnica, aquiescida pela manifestação do MPTCU, razão pela qual acolho os pareceres precedentes por seus próprios fundamentos, valendo-me, para tanto, da técnica da motivação per relationem, nos termos do art. 2º, § 3º, do Decreto 9.830, de 10 de junho de 2019, sem prejuízo de tecer os comentários a seguir.
No entanto, em sua manifestação técnica - a qual supostamente o acórdão vergastado estaria em "concordância integral", a Sefip apresentou a seguinte conclusão, para cada um dos interessados:
18. Diante disso, cabe proposta de ilegalidade do ato, mediante a revisão de ofício do Acórdão 8878/2021-TCU-Primeira Câmara, e determinação à UNB para que observe as providências determinadas no Acórdão 561/2017-TCU-Plenário, relatado pelo Ministro Benjamin Zymler.
22. Nesse sentido, cumpre salientar que essa E. Corte de Contas, em sede de Relatório de Inspeção, no âmbito do Processo nº Processo 011.205/2009-0, proferiu o Acórdão 2355/2016-TCU-Plenário, relatado pelo eminente ministro Benjamin Zymler, que adotou medida cautelar para determinar à FUB que mantivesse os valores pagos a título de URP aos beneficiários dos MS 26156 e MS 28819 nos patamares existentes antes do advento da Lei 13.325/2016. 
 (...) 
24. Como se observa, tal medida cautelar foi adotada para evitar a incidência na rubrica da URP de aumento decorrente da Lei nº 13.325/2016. Em seu voto, o relator justificou o entendimento nesse sentido para "evitar que se alegue indevidamente que esta Corte está decidindo em afronta às liminares concedidas pela Ministra Cármen Lúcia". Dessa forma, o valor determinado a ser pago a título de URP é aquele imediatamente anterior à Lei nº 13.325/2016, e não a importância paga em setembro de 2010, quando da concessão da decisão liminar pela Ministra Cármen Lúcia.
Em conclusão, a embargante pleiteia o conhecimento e provimento dos presentes embargos de declaração para que, "reconhecida a contradição, consubstanciada na adoção de premissa equivocada - desconsiderou a determinação do item 9.2.1 do Acórdão 561/2017-TCU-Plenário, constante da manifestação técnica da Sefip - com atribuição de efeitos infringentes para que seja excluída a determinação 9.2.1 do vergastado Acórdão 1357/2022-TCU-Plenário."
II
De fato, o apelo manejado pela embargante suscita uma contradição efetivamente presente na decisão embargada. Contudo, tal apontamento não tem o condão de promover alteração na parte dispositiva do Acórdão 1357/2022-TCU-Plenário. Senão vejamos.
Em primeiro lugar, a suposta premissa mencionada pela embargante não desconsidera a determinação do item 9.2.1 do Acórdão 561/2017-TCU-Plenário, que assim dispõe:
	(...) 
9.2.1. corrija os valores atualmente pagos a título de URP aos beneficiários dos MS 26156 e MS 28819 para os patamares existentes antes do advento da Lei 13.325/2016;
É que o comando acima transcrito estabeleceu, como marco temporal de correção, o da Lei 13.325/2016, por entender que após a concessão das respectivas liminares e antes da referida norma, nenhum aumento percentual foi concedido pela Fundação Universidade de Brasília na parcela precária da URP. 
Vale rememorar que as liminares garantiram a manutenção do valor pago a título de URP no momento em que foram proferidas, não havendo qualquer comando judicial autorizando o reajuste da parcela "sub judice" (provisória) , diga-se de passagem, pelos aumentos e reestruturações supervenientes a essas decisões provisórias. A título de esclarecimento, vale transcrever o que garantiram as respectivas liminares:
MS 28.819 (Liminar concedida em 16/09/2010) 
DECISÃO: MANDADO DE SEGURANÇA COLETIVO. SERVIDORES DA FUNDAÇÃO UNIVERSIDADE DE BRASÍLIA EM ATIVIDADE. TRIBUNAL DE CONTAS DA UNIÃO. PARCELA DA URP DE FEVEREIRO DE 1989. EXCLUSÃO. DIREITO RECONHECIDO EM DECISÃO TRANSITADA EM JULGADO. PRECEDENTES. LIMINAR DEFERIDA. PROVIDÊNCIAS PROCESSUAIS. 
1. Mandado de Segurança preventivo, com pedido de medida liminar, impetrado pelo Sindicato dos Trabalhadores da Fundação Universidade de Brasília - SINTFUB/DF, em 12.5.2010, contra atos dos Presidentes do Tribunal de Contas da União e de sua Primeira Câmara, que ameaçariam pretenso direito líquido e certo dos substituídos pelo Impetrante - servidores técnicos-administrativos, ativos e inativos, da Função Universidade de Brasília (FUB) - à manutenção do pagamento da parcela de 26,05% relativa à URP de fevereiro de 1989, sem "... qualquer alteração de seu critério de cálculo que importe em redução ou congelamento da parcela paga a esse título"
 (...) 
10. Realço que mais recentemente, ao apreciar alegação de desrespeito à liminar que concedi no Mandado de Segurança n. 26.156, asseverei que a observância do que decidido importava no pagamento da parcela discutida na forma como vinha sendo realizada antes da prolação dos atos impugnados, ou seja, incluídos todos os substituídos (sem distinção quanto à época de ingresso na Fundação Universidade de Brasília) e sem sua absorção por reajustes salariais posteriores. Reiterei, contudo, naquela mesma ocasião, que o cumprimento da decisão precária, deferida em sede de liminar, não representava sinalização de reconhecimento de eventual direito dos substituídos pelo sindicato-impetrante, mas tão somente garantia de pagamentos que vêm sendo realizados ao longo dos anos até a decisão final a ser prolatada proximamente por este Supremo Tribunal. 
11. Nesses mesmos termos, defiro a liminar pleiteada para, considerando a natureza alimentar da parcela da URP/89, paga aos substituídos durante alguns anos, suspender os efeitos dos atos emanados da autoridade indigitada coatora, dos quais resulte diminuição, suspensão e/ou retirada daquela parcela da remuneração dos servidores substituídos, e/ou que impliquem a devolução dos valores recebidos àquele título, até a decisão final da presente ação, com a consequente devolução das parcelas eventualmente retidas desde o ajuizamento desta. (destaque acrescido) 
MS 26.156 (Liminar concedida em 14/11/2006) 
DECISÃO: MANDADO DE SEGURANÇA PREVENTIVO. ATO DO TRIBUNAL DE CONTAS DA UNIÃO QUE EXCLUI PARCELA DA URP DE APOSENTADORIAS DE DOCENTES DA UNB. DIREITO RECONHECIDO EM DECISÃO TRANSITADA EM JULGADO. LIMINAR DEFERIDA. 
1. Trata-se de mandado de segurança preventivo, com pedido de medida liminar, impetrado pelo Sindicato Nacional dos Docentes das Instituições de Ensino Superior - Andes - Sindicato Nacional no âmbito de sua Secção Sindical dos Docentes da Universidade de Brasília - ADUnB - Seção Sindical, em 13 de setembro de 2006, contra o Presidente do Tribunal de Contas da União, o Magnífico Reitor da Fundação Universidade de Brasília - FUB e a Secretária de Recursos Humanos da Fundação Universidade de Brasília, "para afastar potencial violação ao direito líquido e certo da categoria que representa - os professores da Universidade de Brasília - UnB - uma vez que as Autoridades Coatoras têm, sistematicamente, ameaçado diminuir, suspender e/ou retirar da remuneração/proventos/pensões dos docentes substituídos a parcela referente a Unidade de Referência e Padrão (URP) - advinda do Decreto-Lei n. 2.335, de 12.6.87, alcunhada de Plano Verão, incorporada em definitivo à remuneração dos professores, por força [de] decisão judicial transitada em julgado, e (que) vem sendo recebida há (quinze) anos (desde 1991) ."
	(...) 
 4. Pela natureza alimentar da URP, paga aos docentes substituídos durante alguns anos, e cujos valores representam parte considerável das remunerações devidas, defiro o pedido de medida liminar para determinar à autoridade indigitada coatora se abstenha de praticar atos tendentes a diminuir, suspender e/ou retirar da remuneração/proventos/pensões dos docentes substituídos a parcela referente à URP de fevereiro de 1989 e/ou impliquem a devolução dos valores recebidos àquele título, até a decisão final da presente Ação. (destaque acrescido) 
Portanto, o que se tem na decisão embargada é um comando complementar, de adequação ao que restou assegurado pelas decisões liminares concedidas pelo STF. Por óbvio, vale dizer que, se por ocasião da prolação do Acórdão 561/2017-TCU-Plenário já se tivesse detectado que outros percentuais foram aplicados à parcela da URP após a data da concessão das liminares e sem respaldo nas decisões provisórias que a asseguram, o ajuste da parcela para o valor pago na data em que foram concedidas as liminares teria sido determinado na mesma ocasião. Colocando de outra forma, não é correto dizer que o Acórdão 561/2017-TCU-Plenário convalidou ou autorizou os reajustes indevidos que foram aplicados à parcela provisória da URP entre as datas em que as liminares foram concedidas e a data de prolação do referido decisum.
Com isso, o que se tem no acórdão embargado é tão somente um comando que visa assegurar o cumprimento dos exatos termos do que restou decidido pelo STF, nas liminares proferidas nos autos dos Mandados de Segurança 28.819 e 26.156. Destaco que a correção contida nos comandos do acórdão embargado não seria necessária caso a embargante não tivesse promovido o reajuste da parcela da URP sem amparo nas decisões precárias mencionadas. 
	Ante o exposto, voto para que seja adotada a minuta de acórdão que ora trago ao exame deste Colegiado.
TCU, Sala das Sessões, em 27 de julho de 2022.
Ministro VITAL DO RÊGO 
Relator